【裁判字號】    89,訴,283
【裁判日期】    890421
【裁判案由】    懲治盜匪條例等
【裁判全文】
臺灣板橋地方法院刑事判決                          八十九年度訴字第二八三號
    公  訴  人  臺灣板橋地方法院檢察署檢察官
    被      告  丁○○
    指定辯護人  乙○
右列被告因違反懲治盜匪條例等案件，經檢察官提起公訴（八十九年度偵字第二二一
五號），及移請併案審理（八十九年度偵字第三九六四號、第四０一一號、第四四二
二號、第六０七七號），乙○判決如左：
    主  文
丁○○連續意圖為自己不法之所有，攜帶凶器、於夜間侵入有人居住之建築物，以脅
迫至使不能抗拒，而取他人之物及使他人交付其物，處有期徒刑柒年貳月；扣案水果
刀壹把沒收。又竊盜，處有期徒刑參月；機車鑰匙壹支沒收。應執行有期徒刑柒年參
月；扣案水果刀壹把、機車鑰匙壹支均沒收。
    事  實
一、丁○○因沾染施用第二級毒品安非他命惡習（現已執行觀察勒戒完畢），且無業
    中，因需款購買安非他命施用及生活花費，竟意圖為自己不法之所有，基於強盜
    取財之概括犯意，攜帶其所有客觀上足以危害人之生命、身體安全可供兇器使用
    之水果刀一把，先後於如附表編號一至十六所示時間，於夜間侵入有人居住之如
    附表編號一至十六所示犯罪地點之便利商店，以前開水果刀一把，脅迫便利商店
    內當時值班之店員交出店內財物（起訴書誤繕維丁○○尚有以水果刀抵住值班店
    員之身體施以強暴）之方式，至使前開便利商店之值班店員不能抗拒，而由丁○○自行取走店內財物或使值班店員交付店內財物多次（各次行為之時間、地點、
    被害超商值班店員姓名及所得財物均詳如附表各欄所示）。
二、丁○○另於八十九年一月十八日，因其所有車牌號碼ＱＢＺ─八五一號輕型機車
    故障，而於同日十七時許，在臺北縣土城市○○路二四一巷附近，見張利群所有
    、車牌號碼ＱＷＷ─九九五號輕型機車（價值約新台幣五千元）停放該處，乃臨
    時另行起意，意圖為自己不法之所有，基於普通竊盜犯意，趁無人之際，以自備
    機車鑰匙一支，啟動上開機車予以竊取，得手後供己代步騎用。
三、嗣於八十九年一月十九日十六時五十分許，丁○○在臺北縣土城市○○路六十四
    巷四號住處為警查獲，並扣得其強盜所得之贓物電話卡九張、ＩＣ卡八張、遠傳
    易付卡五張、ＯＫ補充卡八張、輕鬆打二張、新臺幣（下同）八千零六十元，及
    其所有供犯強盜罪所用之水果刀一把。其餘丁○○強盜所得之財物，現金部分均
    已用罄，行動電話儲值卡、ＩＣ卡及電話卡則由丁○○變賣得款後亦花用殆盡。
四、案經臺北縣警察局永和分局報請台灣板橋地方法院檢察署檢察官偵查起訴及移請
    併案審理。
    理  由
一、右揭犯罪事實，業據被告丁○○迭於警訊、偵查及乙○審理時坦承不諱，核與被
    害人張利群及如附表所示被害人丙○○、辛○○、癸○○、庚○○、未○○、午
    ○○、壬○○、戊○○、甲○○、卯○○、丑○○、巳○○、子○○、辰○○、
    己○○、寅○○於警訊或乙○訊問時所指訴情節相符，並經證人陳瓊樺目擊如附
    表編號十五所示之被告犯罪情形而於警訊時證述屬實（見八十九年度偵字第二二
    一五號卷第三十五頁正面及反面，以下簡稱第二二一五號偵卷），復有車籍作業
    系統查詢認可資料一份（見八十九年度偵字第三九六四號卷第九頁，以下簡稱第
    三九六四號偵卷）、被害人張利群、子○○、辰○○、己○○、寅○○所出具之
    贓物認領保管單據五紙附卷足考（見第二二一五號偵卷第三十八頁正面至第四十
    一頁正面），及錄影帶二捲、錄影帶翻拍之照片十四張（附於第三九六四號偵卷
    第八頁、八十九年度偵字第四四二二號卷第九頁正面、八十九年度偵字第六０七
    七號卷第十一頁正面至第十二頁反面）存卷可證。辯護人雖為被告辯護稱：被告
    雖坦承持刀行搶超商，但並未抵住被害人身體，且被害人未○○、壬○○、子○○、己○○、卯○○均於法院明白證稱渠等並未遭被告持刀抵住，而被害人王維
    隆、辛○○均表示未遭被告以刀強押或抵住，其餘被害人庚○○、午○○、巳○○也未陳稱有遭被告持刀壓制住之情節，是難認被害人當時情狀已達於不能抗拒
    之程度云云，然查被害人未○○、壬○○、子○○、己○○、卯○○、辛○○，
    均已於乙○證稱渠等當時均已無法反抗，此有乙○八十九年三月三日、同年月三
    十一日訊問筆錄在卷可考。另就附表編號十二之犯行部分，經乙○當庭勘驗錄影
    帶結果，被告進入超商櫃檯後，將持有水果刀而放於外套口袋中之左手取出，面
    向店員巳○○，二人距離約半公尺左右，被告雖未抵住店員巳○○，然其手持水
    果刀堵住狹窄之櫃檯出入口，店員巳○○被逼於櫃檯角落，並無退路，此有乙○
    八十九年四月六日勘驗筆錄及同年月七日審判筆錄存卷足考，於前開情狀下，被
    害人巳○○之自由意志客觀上確已遭被告壓制而無法反抗甚明。而被害人庚○○
    、午○○亦復均於櫃檯內遭被告持水果刀脅迫，且無退路逃離情況下交出店內財
    物，客觀上亦已達於不能抗拒之程度。是辯護人為被告辯護所執上節，尚非可採
    。此外，復有被告供犯強盜罪所用之水果刀乙把及因犯強盜罪所得之八千零六十
    元扣案足資佐證。本件事證明確，被告犯行堪予認定。
二、核被告丁○○所為，係犯刑法第三百三十條第一項之攜帶凶器、於夜間侵入有人
    居住之建築物強盜罪及同法第三百二十條第一項竊盜罪。其先後多次強盜犯行，
    時間緊接，手法相同，所犯復為構成要件相同罪名，顯係基於概括犯意而反覆為
    之，應依連續犯規定以一罪論，並加重其刑。公訴人雖僅就被告如附表編號一、
    三、五、七、十、十一、十三、十四、十五、十六所示之強盜犯行予以起訴，而
    未論及其餘如附表編號二、四、六、八、九、十一所示之強盜犯行，惟該等犯行
    與前開已起訴部分，均有連續犯之裁判上一罪關係，乙○自得併予審理。又公訴
    人雖認被告丁○○強盜財物行為，係犯懲治盜匪條例第五條第一項第一款之盜匪
    罪。惟乙○考查懲治盜匪條例之立法及施行沿革，認該條例為三十三年四月八日
    經行憲前國民政府制定公布全文十一條，其中第十條規「本條例施行期間為一年
    ，必要時得以命令延長之。」，三十四年四月二十六日國民政府令「自期滿之日
    起展限一年」。三十五年四月八日，國民政府令「自民國三十五年四月八日起再
    展限一年」，三十六年四月一日國民政府令「自同年四月八日起再展限一年」，
    三十七年四月十七日國民政府令「自三十七年四月八日起再展限一年」，三十八
    年六月二十四日總統令「自三十八年四月八日起再展限一年」，三十九年五月二
    十五年總統令「自三十九年四月八日起再展限一年」，四十年四月七日總統令「
    自同年四月八日起再展限一年」，四十一年四月七日總統令「自同年四月八日起
    再展限一年」，四十二年四月四日總統令「自同年四月八日起再展限一年」，四
    十三年四月六日總統令「自同年四月八日起再展限一年」，四十四年四月一日總
    統令「自同年四月八日起再展限一年」，四十五年三月三十一日總統令「自同年
    四月八日起再展限一年」，四十六年四月一日總統令「自同年四月八日起再展限
    一年」，其後立法委員考量特種刑事案件訴訟條例於四十二年十二月三十一日因
    施行期滿而廢止，乃提議將懲治盜匪條例第八條「犯本條例之罪者，依特種刑事
    案件訴訟條例之規定審理之」規定刪除，而立法院民刑商法委員會審查結果，認
    懲治盜匪條例第十條施行期間為一年，原期迅收遏止盜風之效，但實際上本條例
    每年一度以命令延長，已達十餘年，顯然已失該條規定之本旨，莫若一併刪除，
    俟將來治安情況改善，本條例確無施行之必要，再予廢除較為得體。故決議：懲
    治盜匪條例第八條及第十條刪除，第九條改為第八條，第十一條改為第九條，此
    經立法院於四十六年六月五日三讀通過，總統公布「茲將懲治盜匪條例第八條及
    第十條條文予以刪除，其原第九條改為第八條，第十一條改為第九條」。是以懲
    治盜匪條例於制定之初，為施行期限一年之限時法，而國民政府於三十三年四月
    二十六日第一次以命令延長該法施行期間時，已逾該法之施行期間即三十三年四
    月八日，行憲之後之三十七年、三十八年、三十九年均同此情形。該條例既已因
    逾期展延而失效，包括本身授權以立法延長施行期間之規定亦同時失效，自該時
    起國民政府無權以行政命令展延，其事後多次以命令展期，亦失其準據。至於立
    法院於四十六年刪除懲治盜匪條例第八條、第十條，並變更第九條、第十條之條
    次，乃未明上情，將已失效之法律誤為有效而加以刪除，其未將懲治盜匪條例其
    餘條文併付三讀進行立法程序，當不能使已失其效力之法律回復效力。按憲法第
    八十條規定「法官須超出黨派以外，依據法律獨立審判，不受任何干涉。」，明
    文科法官依據法律獨立審判之職責，懲治盜匪條例既因逾期展延之違誤而失效，
    法院自不能援引無效之法律為論罪科刑之依據，檢察官以被告強盜犯行部分，係
    犯懲治盜匪條例第五條第一項第一款之盜匪罪，容有未洽，起訴法條應予變更。
    又被告所犯上開二罪間，犯意各別（業據被告於偵查中供明），犯罪構成要件不
    同，應予分論併罰之。爰審酌被告素行，年輕力富竟不思正途，而連續強盜財物
    ，及其犯罪方法、次數達十餘次、所得利益、對被害人所生危害，惟犯罪後坦承
    ，態度尚稱良好等一切情狀，量處如主文所示之刑，並定其應執行刑。扣案水果
    刀一把，乃被告丁○○所有，供犯本件強盜罪所用之物；而竊取機車所用之鑰匙
    一支，亦係被告所有，供其犯竊盜罪所用之物，均據其供明於卷，機車鑰匙一支
    雖未扣案，然並無證據證明業已滅失，爰均依刑法第三十八條第一項第二款規定
    ，分別於強盜罪及竊盜罪項下宣告沒收。另現金八千零六十元，則係被告犯本強
    盜罪所得財物，惟乃被害人所有，非被告所有，爰不予諭知沒收。
據上論斷，應依刑事訴訟法第二百九十九條第一項前段、第三百條，刑法第五十六條
、第三百三十條第一項、第三百二十條第一項、第五十一條第五款、第三十八條第一
項第二款，判決如主文。
本案經檢察官毛有增到庭執行職務
中      華      民      國    八十九    年      五      月      二      日
                                      臺灣板橋地方法院刑事第五庭
                                          法  官  陳  翠  琪
右正本證明與原本無異。
如不服本判決，應於判決送達後十日內，向乙○提出上訴狀。
                                          書記官  曹  秋  冬
中      華      民      國    八十九    年      五      月      三      日
附錄本案論罪科刑法條全文
刑法第三百二十八條
意圖為自己或第三人不法之所有，以強暴、脅迫、藥劑、催眠術或他法，至使不能抗
拒，而取他人之物或使其交付者，為強盜罪，處三年以上十年以下有期徒刑。
以前項方法得財產上不法之利益或使第三人得之者亦同。
犯強盜罪因而致人於死者，處死刑或無期徒刑，致重傷者，處無期徒刑或七年以上有
期徒刑。
第一項及第二項之未遂遂犯罰之。
預備犯強盜罪者，處一年以下有期徒刑、拘役或三百元以下罰金。
刑法第三百三十條
犯強盜罪而有第三百二十一條第一項各款情形之一者，處五年以上十二年以下有期徒
刑。
前項之未遂犯罰之。
刑法第三百二十條
意圖為自己或第三人不法之所有，而竊取他人之動產者，為竊盜罪，處五年以下有期
徒刑、拘役或五百元以下罰金。
意圖為自己或第三人不法之利益，而竊佔他人之不動產者，依前項之規定處斷。
前二項之未遂犯罰之。
附表：
┌──┬──────┬─────────┬───┬────────────
│編號│犯 罪 時 間 │  犯  罪  地  點  │被害人│  損  失  財  物
├──┼──────┼─────────┼───┼────────────
│ 一 │八十八年十月│台北縣中和市○○路│丙○○│新台幣（下同）七千元
│    │中旬某日    │三十至三二號（全家│      │
│    │            │便利商店）        │      │
├──┼──────┼─────────┼───┼────────────
│ 二 │八十八年十一│台北縣板橋市○○路│辛○○│現金三千三百元
│    │月二十八日凌│七二號（統一超商）│      │
│    │晨三時許    │                  │      │
├──┼──────┼─────────┼───┼────────────
│ 三 │八十八年十一│台北縣新莊市○○街│癸○○│現金二千元、電話卡十八張
│    │月三十日凌晨│一五五號（萊爾富超│      │
│    │三時許      │商）              │      │
├──┼──────┼─────────┼───┼────────────
│ 四 │八十八年十二│台北縣樹林市○○街│庚○○│現金九千五百元
│    │月二日凌晨三│八二號（全家便利商│      │
│    │時五十二分許│店）              │      │
├──┼──────┼─────────┼───┼────────────
│ 五 │八十八年十二│台北縣板橋市○○路│未○○│現金四千元、大哥大儲值卡
│    │月十九日凌晨│二段一四九巷一號（│      │約一萬元
│    │三時四十分許│萊爾富超商）      │      │
├──┼──────┼─────────┼───┼────────────
│ 六 │八十八年十二│台北縣板橋市僑中一│午○○│現金一萬零十六元
│    │月二十三日凌│街一００號（全家便│      │
│    │晨二時五十二│利商店）          │      │
│    │分許        │                  │      │
├──┼──────┼─────────┼───┼────────────
│ 七 │八十八年十二│台北縣中和市○○路│壬○○│現金一千餘元
│    │月二十六日凌│三九一至七號（全家│      │
│    │晨一時三十分│便利商店）        │      │
│    │許          │                  │      │
├──┼──────┼─────────┼───┼────────────
│ 八 │八十八年十二│台北縣新店市○○路│戊○○│現金六千元
│    │月二十七日凌│二九巷二號（ＯＫ便│      │
│    │晨三時許    │利商店）          ││
├──┼──────┼─────────┼───┼────────────
│ 九 │八十八年十二│台北市○○路二號（│甲○○│現金一萬一千元
│    │月三十一日凌│全家便利商店）    │      │
│    │晨三時五十二│                  │      │
│    │分許        │                  │      │
├──┼──────┼─────────┼───┼────────────
│ 十 │八十九年一月│台北縣新店市○○路│卯○○│現金二千六百元、電話卡五
│    │二日凌晨二時│五二三號（ＯＫ便利│      │十七張
│    │許          │商店）            │      │
├──┼──────┼─────────┼───┼────────────
│十一│八十九年一月│台北縣中和市○○路│丑○○│現金六千七百元
│    │二日凌晨四時│五六巷一號（全家便│      │
│    │許          │利商店）          │      │
├──┼──────┼─────────┼───┼────────────
│十二│八十九年一月│台北縣新莊市○○街│巳○○│現金一萬餘元
│    │六日凌晨三時│七四號（統一超商）│      │
│    │十五分許    │                  │      │
├──┼──────┼─────────┼───┼────────────
│十三│八十九年一月│台北縣中和市○○路│子○○│現金五千二百元、ＩＣ卡、
│    │十日凌晨三時│三十號（ＯＫ便利商│      │電話卡數張
│    │十分許      │店）              │      │
├──┼──────┼─────────┼───┼────────────
│十四│八十九年一月│台北縣新店市○○路│辰○○│現金六千九百九十一元、大
│    │十七日凌晨四│一二四號（萊爾富超│      │哥大補充卡約三千四百元
│    │時三分許    │商）              │      │
├──┼──────┼─────────┼───┼────────────
│十五│八十九年一月│台北縣永和市○○路│己○○│硬幣四千二百元
│    │十九日凌晨三│二段一三五號      │      │
│    │時十五分許  │                  │      │
│    │            │                  │      │
│    │            │                  │      │
│    │            │                  │      │
├──┼──────┼─────────┼───┼────────────
│十六│八十九年一月│台北縣中和市○○路│寅○○│現金四千二百五十元、ＩＣ
│    │十九日凌晨五│三段一四一號（萊爾│      │卡三張、電話卡八張、和信
│    │時三十五分許│富超商）          │      │補充卡二張、遠傳補充卡四
│    │            │                  │      │張、台灣大哥大補充卡四張
└──┴──────┴─────────┴───┴────────────


司法院資訊處製作；財團法人民間司法改革基金會備份。
